【裁判字號】    97,訴,1268
【裁判日期】    971008
【裁判案由】    偽造有價證券等
【裁判全文】
臺灣臺南地方法院刑事判決              97年度訴字第1268號
公  訴  人  臺灣臺南地方法院檢察署檢察官
被      告  甲○○
指定辯護人  林永發  律師
上列被告因偽造有價證券等案件，經檢察官提起公訴（97年度偵
字第9942號），本院判決如下：
    主    文
甲○○意圖供行使之用，而偽造有價證券，處有期徒刑壹年捌月
，偽造第036178號本票壹張及款項借用證壹張均沒收；又行使偽
造私文書，足以生損害於他人，處有期徒刑陸月，減為有期徒刑
月，偽造第487534號本票 (未載發票日)壹張沒收。應執行有
期徒刑壹年拾月；緩刑伍年。偽造第036178號本票壹張、第4875
34號本票壹張 (未載發票日)及款項借用證壹張均沒收。
    事    實
一、甲○○因缺錢花用，明知其前夫丙○○及前夫之父乙○○並
    未同意擔任連帶保證人及授權其簽發為供擔保借款之本票共
    同發票人，竟基於偽造私文書及意圖供行使之用而偽造有價
    證券之犯意，於民國95年11月1日某時許，在不詳處所，向不
    詳地下錢莊借錢時，偽簽「丙○○」、「乙○○」之署名各
    一枚及偽造丙○○之指印一枚於「款項借用證」之私文書上
    ，使丙○○、乙○○成為該金錢借貸關係之連帶保證人，足
    以生損害於丙○○、乙○○，並同時於第036178號本票上之
    發票人欄，偽簽「丙○○」、「乙○○」署名各一枚及偽造
    乙○○之指印一枚，而簽發面額新臺幣（下同）30萬元，發
    票日95年11月1日、免除作成拒絕證書之本票一紙，使丙○○
    、乙○○成為該紙本票之共同發票人，一併交付予不詳姓名
    之地下錢莊人員，以供擔保借款而行使之。
二、嗣甲○○又另行起意，於95年11月初某日，再次向地下錢莊
    借錢時，於第487534號本票上發票人欄，偽簽「丙○○」、
    「黃月員」署名各一枚及偽造丙○○、黃月員 (甲○○之母
    親)之指印各一枚，而簽發面額30萬元、免除作成拒絕證書之
    本票一紙，雖該本票因未記載發票日而無效，惟仍屬做為借
    款證明之私文書，足以生損害於黃月員、丙○○。嗣不詳地
    下錢莊人員，於95年底某日持上開偽造之「款項借用證」一
    張及本票二紙向丙○○、乙○○催討債務時，始為丙○○、
    乙○○發現，雙方協商後，由甲○○之父何進標代甲○○支
    付30萬元，而由丙○○、乙○○出面清償甲○○之上開借款
    ，並取回上開款項借用證及本票，嗣丙○○、乙○○因故與
    甲○○失和，而於97年4月11日向臺灣臺南地方法院檢察署提
    出告訴，而查悉上情。
三、案經丙○○、乙○○訴由臺灣臺南地方法院檢察署檢察官偵
    查起訴。
    理    由
一、上開犯罪事實，業據被告甲○○供承不諱，核與證人即告訴
    人丙○○、乙○○於警詢及檢察官偵查中之證述相符，並有
    扣案之本票二紙及款項借用證一張可資佐證，互核後亦屬相
    符，足認被告之自白確與事實相符，足堪採信，是本件事證
    明確，被告犯行，堪以認定。
二、核被告所為，就事實欄一之部分，係犯刑法第二百零一條第
    一項之偽造有價證券罪及同法第二百十六條、第二百十條之
    行使偽造私文書罪，就事實欄二之部分，係犯刑法第二百十
    六條、第二百十條之偽造私文書罪。就被告行使偽造私文書
    部分，檢察官之起訴法條雖僅引用刑法第二百十條，惟其於
    起訴書已載明，被告偽造私文書後係交付予地下錢莊之人員
    ，是足認行使偽造私文書部分亦已為起訴效力所及，檢察官
    就此部分係漏引起訴法條，是此部分即無起訴事實擴張之問
    題而毋庸變更法條。被告偽造署押之行為分別為偽造有價證
    券、偽造私文書之部分行為，均不另論罪。而被告行使偽造
    有價證券之低度行為，為偽造有價證券之高度行為所吸收，
    而偽造私文書之低度行為，為行使偽造私文書之高度行為所
    吸收，均不另論罪，另被告行使偽造有價證券，當然包含詐
    欺性質，亦不另論詐欺取財罪。被告就事實欄一所為之偽造
    有價證券及行使偽造私文書之行為，係為達同一借款目的，
    而在密切接近之時、地而為，係屬一行為而觸犯數罪名，為
    想像競合犯，應依刑法第五十五條規定，從一重之偽造有價
    證券罪處斷。被告所犯上開偽造有價證券及行使偽造私文書
    罪，犯意各別，行為不同，應分論併罰。被告所犯之偽造有
    價證券罪之法定刑為三年以上十年以下有期徒刑，而被告偽
    造告訴人丙○○、乙○○之署押於本票上而使其二人成為共
    同發票人之目的，係為加強其向地下錢莊借錢之擔保，且事
    後已支付三十萬元而為清償，此為被告所供承，核與告訴人
    丙○○之指訴相符，而被告對其所為之偽造有價證券、行使
    偽造文書之犯行亦自始即坦承不諱，深具悔意，是以本院認
    若科以法定最低之刑即三年以上有期徒刑猶嫌過重，其犯罪
    之情狀，尚非全無可憫，應依刑法第五十九條之規定，酌量
    減輕其刑。爰審酌被告之犯罪動機、目的、手段及已支付三
    十萬元予告訴人，由告訴人轉交地下錢莊並由告訴人等取回
    借款證明及所簽發之本票，並其犯後坦承犯行，態度良好等
    一切情狀，分別量處如主文所示之宣告刑。而被告於事實欄
    二所為之行使偽造私文書之犯行係於九十六年四月二十四日
    以前為之，且宣告刑在有期徒刑一年六月以下，符合中華民
    國九十六年罪犯減刑條例第二條第一項之規定，爰依中華民
    國九十六年罪犯減刑條例予以減刑，並與其所犯之偽造有價
    證券罪之宣告刑部分，定其應執行刑，以資懲儆。
三、被告未曾因故意犯罪而受有期徒刑以上刑之宣告，此有臺灣
    高等法院被告前案紀錄表一份在卷可憑，其偽造本票、款項
    借用證等物而向地下錢莊擔保之借款，業已向地下錢莊清償
    ，且於本院審理時已坦承犯行，經此偵審教訓後，應知所警
    惕，信無再犯之虞，爰依刑法第七十四條第一項第一款之規
    定，併予宣告緩刑五年，以啟自新。
四、被告於事實欄一所載之第036178號本票發票人欄偽造丙○○
    、乙○○二人之署名、指印，該本票對丙○○、乙○○二人
    即屬偽造之有價證券，應依刑法第二百零五條規定，不問屬
    於犯人與否，應予宣告沒收，又該本票既已宣告沒收，其上
    之署名、指印既為該本票之部分，即不另為宣告沒收；被告
    於事實欄一所偽造之款項借用證及事實欄二所偽造之第4875
    34號本票 (因未載發票日，而應認為私文書)，為被告犯罪
    所生之物，爰依刑法第三十八條第一項第三款之規定，均予
    宣告沒收，至於該款項借用證或未載發票日之本票上之署名
    、指印已為該等私文書之部分，亦不另為宣告沒收之諭知。
據上論結，應依刑事訴訟法第二百九十九條第一項前段，刑法第
二百零一條第一項、第二百十六條、第二百十條、第五十五條、
第五十一條第五款、第五十九條、第七十四條第一項第一款、第
二百零五條、第三十八條第一項第三款，刑法施行法第一條之一
，中華民國九十六年罪犯減刑條例第二條第一項第三款、第七條
、第十一條，判決如主文。
本案經檢察官王惠芬到庭執行職務。
中    華    民    國    97    年    10    月    8     日
                  刑事第十三庭  審判長法  官  張銘晃
                                      法  官  黃翰義
                                      法  官  徐文瑞
以上正本證明與原本無異。
如不服本判決應於收受本判決後10日內向本院提出上訴書狀，並
應敘述具體理由。如未敘述上訴理由者，應於上訴期間屆滿後20
日內向本院補提理由書狀（均須按他造當事人之人數附繕本）「
切勿逕送上級法院」。
                                      書記官  何小玉
中    華    民    國    97    年    10    月    8     日
附錄本案論罪科刑法條全文
中華民國刑法第201條
意圖供行使之用，而偽造、變造公債票、公司股票或其他有價證
券者，處3年以上10年以下有期徒刑，得併科3千元以下罰金。
行使偽造、變造之公債票、公司股票或其他有價證券，或意圖供
行使之用，而收集或交付於人者，處1年以上7年以下有期徒刑，
得併科3千元以下罰金。
中華民國刑法第210條
偽造、變造私文書，足以生損害於公眾或他人者，處5年以下有
期徒刑。
中華民國刑法第216條
行使第210條至第215條之文書者，依偽造、變造文書或登載不實
事項或使登載不實事項之規定處斷。


司法院資訊處製作；財團法人民間司法改革基金會備份。
